【裁判字號】    94,訴,1132
【裁判日期】    950512
【裁判案由】    違反森林法等
【裁判全文】
臺灣屏東地方法院刑事判決              94年度訴字第1132號
公  訴  人  臺灣屏東地方法院檢察署檢察官
被      告  乙○○
            丙○○
            丁○○
上列被告因違反森林法等案件，經檢察官提起公訴（94年度偵字
第4796號），本院判決如下：
    主  文
乙○○結夥二人以上，竊取森林主產物，為搬運贓物，使用車輛
，處有期徒刑壹年，併科罰金新臺幣伍佰貳拾貳萬元，罰金如易
服勞役，以罰金總額與陸個月之日數比例折算。
丙○○結夥二人以上，竊取森林主產物，為搬運贓物，使用車輛
，處有期徒刑壹年，併科罰金新臺幣伍佰貳拾貳萬元，罰金如易
服勞役，以罰金總額與陸個月之日數比例折算。
丁○○結夥二人以上，竊取森林主產物，為搬運贓物，使用車輛
，處有期徒刑捌月，併科罰金新臺幣佰捌拾肆萬元，罰金如易
服勞役，以罰金總額與陸個月之日數比例折算。
    事  實
一、乙○○、丙○○於民國94年9 月24日晚間7 時許，在林務局
    屏東林區管理處第二林班地邊界旁，即屏東縣車城鄉海口村
    社皆坑溪中游溪邊，偶見遭不詳人士盜伐而暫置該處，如附
    表所示國寶級七里香樹4 棵（嗣已發還被害人），旋另夥同
    與渠2 人有意圖為自己不法所有犯意聯絡之丁○○，於94年
    9 月25日下午4 時許，共乘由乙○○駕駛、自不知情之陳榮
    貴借得之車牌號碼S8-4251 號自用小貨車至上開地點搬運而
    竊取之，旋為警據報於同日下午4 時20分在渠離去途中查獲
    。
二、案經林務局屏東林區管理處訴由屏東縣警察局恆春分局報告
    臺灣屏東地方法院檢察署檢察官偵查起訴。
    理  由
一、證據能力部分：
  (一)按被告以外之人（含證人、鑑定人、告訴人、被害人、共同
    被告等）於審判外之陳述雖不符刑事訴訟法第159 條之1 至
    之4 等4 條之規定，而經當事人於審判程序同意作為證據，
    法院審酌該言詞陳述或書面陳述作成時之情況，認為適當者
    ，亦得為證據，刑事訴訟法第159 條之5 第1 項定有明文。
    其立法意旨在於傳聞證據未經當事人之反對詰問予以核實，
    原則上先予排除，惟若當事人已放棄反對詰問權，於審判程
    序中表明同意該等傳聞證據可作為證據，基於尊重當事人對
    傳聞證據之處分權，及證據資料愈豐富，愈有助於真實發見
    之理念，且強化言詞辯論功能，使訴訟程序得以順暢進行，
    上開傳聞證據亦均具有證據能力。證人即林務局屏東林區管
    理處恆春工作站技術士甲○○於警詢中之陳述，業據被告等
    於準備程序中明示同意採為證據，應認為有證據能力。
  (二)卷附承辦警員會同林務局人員製作之會勘報告、林務局屏東
    林區管理處出具之森林主副產物被害價格查定書，分別為公
    務員職務上製作之紀錄文書、從事業務之人於業務上或通常
    業務過程所須製作之紀錄文書、證明文書，依比對照片及其
    他現有卷證復不能認為有何顯不可信之情況，應依刑事訴訟
    法第159 條之4 第1 款、第2 款規定，認為有證據能力。
二、前揭事實業據被告乙○○、丙○○、丁○○於本院審理時自
    承，並經證人即林務局屏東林區管理處恆春工作站技術士甲○○於本院審理時到庭接受交互詰問而結證綦詳，復有會勘
    報告、空照圖、贓物認領保管單、森林主副產物被害價格查
    定書、偵查報告各1 份、現場及比對照片42幀（警卷18幀、
    偵卷8 幀、本院卷16幀）在卷可憑，堪信為真。又被告乙○○、丙○○、丁○○於本院審理時，固以渠等前揭竊取他人
    盜伐林木之地點，並非第二林班地範圍內，應不構成竊取森
    林主副產物之行為云云。然姑不論森林主產物係指生立、枯
    損、倒伏之竹木及餘留之根株、殘材，國有林林產物處分規
    則第3 條第1 款定有明文，原不受該產物存置處所而影響其
    性質；茲以前揭被告等發現如附表所示遭砍伐林木4 棵所在
    之溪邊，與其原生長地點即第二林班地間，僅以該山林小溪
    相隔，有偵查報告附圖及現場照片在卷可參，其當時存放之
    處所及方式，並為任何行經之人均得以發現等情，復據被告
    丙○○於本院審理時供承在卷，申言之，該等林木雖經不詳
    之人砍伐而與原生長土地分離，然依其所在之空間關係及狀
    態，原屬其生長地即第二林班地管理人日常巡邏、管理林區
    時所能支配、掌握之範圍，在經被告等人搬離前，自難認為
    已完全脫離其管理人之管理支配，是被告等此部分所辯，尚
    無礙其竊取森林主產物犯行之成立，茲以上開林木乃一般所
    稱國寶級七里香樹材，市場上交易價值甚高，有前引價格查
    定書附卷可參，並據被告自承渠擅取之目的，係為供被告乙○○自家栽種，主觀上顯有不法所有之意圖，堪予認定。綜
    上所述，本件被告乙○○、丙○○、丁○○之犯罪事證已臻
    明確，應依法論科。
三、核被告乙○○、丙○○、丁○○結夥3 人，以車輛載送方式
    竊盜上開林木，所為係犯森林法第52條第1 項第2 款、第4
    款之結夥二人以上，竊取森林主產物，為搬運贓物使用車輛
    罪，其所為雖亦該當刑法第321 條第1 項第4 款之結夥3 人
    以上攜帶兇器竊盜罪，惟按森林法乃規範有關森林管理事項
    之特別法，自屬刑法第321 條第1 項第4 款之特別規定，依
    特別法優於普通法之法規競合關係，應依前開森林法之規定
    處斷。公訴意旨以其間為想像競合犯之關係，容非可採。另
    公訴意旨固以扣案鋼鋸2 把、開山刀1 把、鐮刀1 把、十字
    起子1 支、繩索1 捆及鐵鑿1 支等物，為對於人身安全具有
    危險，並為被告3 人前揭時地持以犯罪之物，認其行為並構
    成刑法第321 條第1 項第3 款規定攜帶兇器之加重要件，惟
    該等工具乃被告乙○○前揭時地向不知情之車主陳榮貴借車
    時，原已置放車內之物，除據被告等供述在卷，依其性質與
    一般在鄉村、山林工作之人常置於車上之工具尚無違背，茲
    本件被告犯行既僅止於將已經砍伐之林木搬至車上，是除有
    其他積極事證可為不同之認定者外，依常情尚難認為有使用
    或計劃使用該等工具之必要，依現有卷證復不能證明被告等
    在犯罪使用該車時，對因置於該借得車輛內而客觀上處於渠
    等持有支配力之器具已有認識，自應為有利於被告之認定，
    附此敘明。又被告與乙○○、丙○○及丁○○3 人就上開犯
    行有犯意聯絡及行為分擔，均為共同正犯。爰審酌被告乙○○、丙○○、丁○○之年齡、品行、智識程度、犯罪動機、
    手段、竊取財產之價值、對於法益所生之侵害等。被告乙○○為65年12月8 日出生、受有國中畢業教育程度、現以鐵工
    為業之人；被告丙○○為70年3 月16日出生、受有國小畢業
    教育程度、亦以鐵工為業之人；被告丁○○為71年10月19日
    出生、受有國中畢業教育程度、現無職業之人；3 人均年值
    青壯，被告乙○○除曾因施用毒品而經法院裁定送觀察勒戒
    及強制戒治外，90年間猶因犯竊盜罪而經本院潮州簡易庭以
    90年度潮簡字第357 號判處有期徒刑6 月，緩刑3 年確定，
    嗣緩刑期滿未經撤銷緩刑宣告，刑之宣告視為消滅等情，有
    臺灣高等法院被告前案紀錄表及臺灣屏東地方法院檢察署刑
    案資料查註紀錄表各1 份在卷可按；被告丙○○於92年間亦
    曾因違反槍砲彈藥刀械管制條例案件，經本院以92年度簡字
    第768 號判處拘役30日，並諭知易科罰金之折算標準確定，
    甫於93年1 月15日易科罰金執行完畢，有臺灣高等法院被告
    前案紀錄表及臺灣屏東地方法院檢察署刑案資料查註紀錄表
    各1 份在卷可按，竟均不知警惕，為圖不勞而獲，竟竊取價
    值高昂、珍貴之國寶級七里香樹材，及渠等犯罪後之態度等
    一切情狀，量處如主文所示之刑，復依各人犯案情節及惡性
    ，就被告乙○○、丙○○各併科贓額3 倍之罰金新臺幣5,22
    0,000 元（即銀元1,740,000 元）、被告丁○○併科贓額2
    倍之罰金新臺幣3,480,000 元（即銀元1,160,000 元），並
    各就罰金部分諭知易服勞役之折算標準。
四、又扣案鋼鋸2 把、開山刀1 把、鐮刀1 把、十字起子1 支、
    繩索1 捆及鐵鑿1 支等物，既無證據可認為被告等所有或供
    本件犯罪所用之物，已如前述，復不具違禁物之性質，爰不
    另為沒收之諭知，併此敘明。
據上論斷，應依刑事訴訟法第299 條第1 項前段，森林法第52條
第1 項第2 款、第4 款，刑法第11條前段、第28條、第42條第3
項，罰金罰鍰提高標準條例第2 條，判決如主文。
本案經檢察官鍾仁松到庭執行職務。
中    華    民    國    95    年    5     月    12    日
                    刑事第二庭  審判長法  官  羅森德
                                      法  官  蘇碧珠
                                      法  官  陳松檀
右正本證明與原本無異。
如不服本判決應於收受本判決後送達後10日內向本院提出上訴書
狀，其未敘述上訴理由者，並得於提起上訴後10日內向本院補提
理由書狀（均須按他造當事人之人數附繕本）「切勿逕送上級法
院」
中    華    民    國    95    年    5     月    12    日
                                書記官  林祥玉
附錄本判決論罪之法條：
森林法第52條
竊取森林主、副產物而有左列情形之一者，處6 月以上5 年以下
有期徒刑，併科贓額二倍以上五倍以下罰金：
一、於保安林犯之者。
二、依機關之委託或其他契約，有保護森林義務之人犯之者。
三、於行使林產採取權時犯之者。
四、結夥二人以上或僱使他人犯之者。
五、以贓物為原料，製造木炭、松節油、其他物品或培植菇類者
    。
六、為搬運贓物，使用牲口、船舶、車輛，或有搬運造材之設備
    者。
七、掘採、毀壞、燒燬或隱蔽根株，以圖罪跡之湮滅者。
八、以贓物燃料，使用於礦物之採取，精製石灰、磚瓦或其他物
    品之製造者。
前項未遂犯罰之。
第 1 項第 5 款所製物品，以贓物論，沒收之。
【附  表】
┌─┬───────────┬───────┬─────────┐
│  │    特         徵     │   估計樹齡   │價值（新臺幣／元）│
├─┼───────────┼───────┼─────────┤
│一│地徑60公分、高180 公分│   500年以上  │   1,000,000元    │
├─┼───────────┼───────┼─────────┤
│二│地徑35公分、高170 公分│   200餘年    │     300,000元    │
├─┼───────────┼───────┼─────────┤
│三│地徑30公分、高120 公分│   200餘年    │     250,000元    │
├─┼───────────┼───────┼─────────┤
│四│地徑25公分、高120 公分│   180餘年    │     200,000元    │
├─┴───────────┴───────┴─────────┤
│共計山價：（1,000,000＋300,000＋250,000＋200,000）元【市價】  │
│                                        －  6,000 元【工資】  │
│                                        －  4,000 元【運費】  │
│                                        ＝1,740,000元         │
└───────────────────────────────┘


司法院資訊處製作；財團法人民間司法改革基金會備份。
